臺灣臺南地方法院民事判決
110年度訴字第1270號
原      告  施漢清  



被      告  邢穎    


            郭展瑋  


上列當事人間請求返還借款事件，本院於民國110年11月3日言詞
辯論終結，判決如下：
    主  文
被告應給付原告新臺幣貳佰陸拾萬元，及自民國一百一十年十月
十四日起至清償日止，按週年利率百分之五計算之利息。
訴訟費用新臺幣貳萬陸仟柒佰肆拾元由被告負擔。
本判決第一項於原告以新臺幣捌拾陸萬陸仟陸佰陸拾柒元為被告
供擔保後，得假執行。
    事實及理由
一、本件被告經合法通知，均未於言詞辯論期日到場，核無民事
    訴訟法第386條所列各款情形，爰依原告之聲請，由其一造
    辯論而為判決。
二、原告起訴主張：
  ㈠訴之聲明：
　⒈被告應共同給付原告新臺幣（下同）260萬元，及自起訴狀繕
    本最後送達被告之翌日起至清償日止，按週年利率5％計算之
    利息。
　⒉原告願供擔保，請准宣告假執行。
　㈡原告與被告邢穎原係朋友關係，被告邢穎以其獨資經營之佳
    宜商行需資金周轉為由，向原告借款，原告因佳宜商行外觀
    係正常營運，而於民國108年4月1日同意借款，並匯款200萬
    元至「佳宜商行邢穎」之帳戶，嗣被告邢穎又以相同理由陸
    續向原告借款60萬元。原告與被告邢穎約定，待其貨款收訖
    後即清償上開借款。詎原告屢向被告邢穎要求儘速清償借款
    ，其卻表示無法清償借款，原告為保障債權，遂於同年12
　　月19日要求被告邢穎簽發票據號碼CH240127號、票面金額26
    0萬元之本票（下稱系爭本票）為擔保，並要求其子即被告
    郭展瑋擔任保證人，兩造遂於同年12月20日簽立協議書，約
    定被告邢穎共積欠原告260萬元借款（下稱系爭借款），其
    應於109年2月1日起至111年3月31日止，按月清償11萬元，
    並由被告郭展瑋擔任保證人，擔保上開債務之履行。
　㈢詎被告迄今未依約清償債務，依協議書第3條約定，其已喪失
    分期期限利益，應一次清償其餘未到期之債務，原告屢次催
    討，未獲置理，且被告已搬離原住處而音訊全無，原告持系
    爭本票聲請對被告邢穎裁定准許強制執行，經本院110年4月
    23日110年度司票字第1332號裁定（下稱系爭本票裁定）准
    許，並於同年5月26日確定在案。原告於同年6月30日持系爭
    本票裁定向本院民事執行處聲請對被告邢穎之財產為強制執
    行，因查無可供強制執行之財產，經本院民事執行處發給11
    0年度司執字第58557號債權憑證（下稱系爭債權憑證）。原
    告已聲請對主債務人即被告邢穎之財產為強制執行而無結果
    ，保證人即被告郭展瑋即應負保證責任，原告曾對被告郭展
    瑋聲請發支付命令，因其設籍在臺南○○○○○○○○而無法合法送
    達，經本院以110年度司促字第17014號裁定駁回原告之聲請
    ，原告不得已僅得提起本件訴訟，爰依消費借貸及保證之法
    律關係，請求被告共同給付260萬元及其利息。
三、被告經合法通知，均未於言詞辯論期日到場，亦未提出書狀
    作何聲明或陳述。 
四、本院得心證之理由：
　㈠按借用人應於約定期限內，返還與借用物種類、品質、數量
    相同之物，民法第478條前段定有明文。原告主張之前開事
    實，提出匯款申請書、系爭本票、協議書、系爭本票裁定、
    確定證明書、系爭債權憑證、本院110年度司促字第17014號
    裁定等件為證（見本院卷第19至35頁），本院綜合上開證據
    調查結果，堪信原告之主張為真。從而，原告本於消費借貸
    之法律關係，請求被告邢穎給付260萬元，為有理由，應予
    准許。
　㈡次按給付有確定期限者，債務人自期限屆滿時起，負遲延責
    任；給付無確定期限者，債務人於債權人得請求給付時，經
    其催告而未為給付，自受催告時起，負遲延責任；其經債權
    人起訴而送達訴狀者，與催告有同一之效力；遲延之債務，
    以支付金錢為標的者，債權人得請求依法定利率計算之遲延
    利息；應付利息之債務，其利率未經約定，亦無法律可據者
    ，週年利率為5％，民法第229條第1項及第2項、第233條第1
    項本文及第203條分別定有明文。查原告與被告邢穎約定，
    被告邢穎應自109年2月1日起至111年3月31日止，按月清償1
    1萬元，有協議書在卷可稽（見本院卷第23頁）。惟系爭借
    款已因被告邢穎未按期清償而視為全部到期，則原告請求被
    告邢穎給付自起訴狀繕本送達之翌日起算之法定遲延利息，
    核與上開規定相符。又公示送達，自將公告或通知書黏貼公
    告處之日起，公告於法院網站者，自公告之日起，其登載公
    報或新聞紙者，自最後登載之日起，經20日發生效力，民事
    訴訟法第152條本文規定甚明。被告籍設臺南市○區○○路0號
    即府南戶政事務所南區辦公處，應為送達之處所不明，本院
    依原告之聲請而於110年9月23日將應送達於被告邢穎之起訴
    狀繕本、言詞辯論通知書為國內公示送達公告，有戶籍資料
    、司法院公示送達公告、本院公示送達證書在卷足參（見本
    院卷第47、55、57頁），依上開規定，該起訴狀繕本於同年
    10月13日發生送達效力，則原告請求被告邢穎給付自起訴狀
    繕本送達之翌日即同年10月14日起至清償日止，按週年利率
    5％計算之利息，洵屬有據，應予准許。
　㈢復按稱保證者，謂當事人約定，一方於他方之債務人不履行
    債務時，由其代負履行責任之契約；保證債務，除契約另有
    訂定外，包含主債務之利息、違約金、損害賠償及其他從屬
    於主債務之負擔，民法第739條、第740條分別定有明文。數
    人負同一債務，明示對於債權人各負全部給付之責任者，為
    連帶債務；無前項之明示時，連帶債務之成立，以法律有規
    定者為限，民法第272條亦有明文。故保證人未明示對於主
    債務人之債務負連帶清償責任者，應僅成立普通保證，而無
    民法關於連帶債務規定之適用。觀諸兩造所簽訂協議書之立
    協議書人欄位（見本院卷第25頁）記載：「乙方（即債務人
    ）：邢穎，乙方（保證人）：郭展瑋」，協議書內容亦無「
    連帶」字樣，且原告亦主張被告郭展瑋為普通保證人，有民
    事起訴狀在卷足參（見本院卷第17頁），則被告郭展瑋就系
    爭借款係與原告成立普通保證契約關係，應堪認定。
　㈣又普通保證，保證人於債權人未就主債務人之財產強制執行
    而無效果前，對於債權人得拒絕清償，即學說上所謂檢索抗
    辯權，其性質為一種延期之抗辯【司法院74年4月25日（74
    ）廳民一字第302號函釋參照】。原告主張其已持系爭本票
    裁定及確定證明書為執行名義，向本院民事執行處聲請對被
    告邢穎之財產為強制執行，因查無可供強制執行之財產，經
    本院民事執行處發給系爭債權憑證，並提出該債權憑證為證
    （見本院卷第31至33頁），原告既已對被告邢穎之財產強制
    執行而無效果，依上開說明，被告郭展瑋已無從主張先訴抗
    辯權，則原告依保證之法律關係，請求被告郭展瑋就系爭借
    款及其法定遲延利息負清償責任，洵屬有據，應予准許。
五、綜上所述，原告本於消費借貸及保證之法律關係，請求被告
    給付原告260萬元，及自起訴狀繕本送達之翌日（即110年10
    月14日）起至清償日止按週年利率5％計算之利息，為有理由
    ，應予准許。
六、按訴訟費用，由敗訴之當事人負擔；共同訴訟人，按其人數
    ，平均分擔訴訟費用；法院為終局判決時，應依職權為訴訟
    費用之裁判，民事訴訟法第78條、第85條第1項本文、第87
    條第1項分別定有明文。本件原告之訴為有理由，第一審訴
    訟費用即裁判費2萬6,740元，應由被告負擔，爰判決如主文
    第2項所示。
七、至原告陳明願供擔保，聲請本院宣告假執行，經核於法並無
    不合，爰酌定如主文第3項所示之相當擔保金額，併准許之
    。
八、據上論結，本件原告之訴為有理由，依民事訴訟法第78條、
    第87條第1項、第385條第1項前段、第390條第2項，判決如
    主文。
中　　華　　民　　國　　110 　年　　11　　月　　17　　日

                  民事第一庭　法  官　陳尹捷
以上正本係照原本作成。
如不服本判決，應於判決送達後20日內，向本院提出上訴狀並表
明上訴理由，如於本判決宣示後送達前提起上訴者，應於判決送
達後20日內補提上訴理由書（須附繕本）。如委任律師提起上訴
者，應一併繳納上訴裁判費。
中　　華　　民　　國　　110 　年　　11　　月　　17　　日
                              書記官　曾美滋